【裁判字號】    98,簡上,169
【裁判日期】    980410
【裁判案由】    竊盜
【裁判全文】
臺灣桃園地方法院刑事判決             98年度簡上字第169號
上  訴  人
即  被  告  甲○○
上列上訴人即被告所犯竊盜案件，不服本院98年度壢簡字第196
號，中華民國98年1 月21日第一審簡易判決（聲請簡易判決處刑
案號：臺灣桃園地方法院97年度偵字第23552 號）提起上訴，經
本院管轄之第二審合議庭判決如下：
    主  文
上訴駁回。
    事  實
一、甲○○於民國97年10月28日下午1 時10分許，在位於桃園縣
    中壢市○○路○ 段82號「金玉堂」書店內，意圖為自己不法
    之所有，將該店最內側書架上所陳列之「73道輕鬆窈窕食譜
    」、「10大攤車美食創業配方」、「梁瓊白教你懶人煮湯」
    、「小心！黑色食物」、「胃口大開香辣下飯菜」共5 本書
    籍（市價共新臺幣〈下同〉838 元），以其所攜帶之長袖牛
    仔襯衫完全包裹覆蓋住書籍外觀後，再將該包覆書籍之長袖
    襯衫以右手環抱夾放於右側腰際處，將上開書籍置於自己實
    力支配下竊取得手後，再由該書店最內側書架處刻意繞過結
    帳櫃檯，改沿旁邊走道行走，迨其由側邊走道正欲右轉走出
    大門時，適為站在櫃檯內之該書店副理乙○○發覺甲○○右
    手所環抱襯衫形狀有異，上前詢問並觸摸該襯衫，察覺可能
    是書籍，經打開襯衫，確認是該店內陳列販售尚未結帳之書
    籍，始報警處理，而查悉上情。
二、案經桃園縣政府警察局中壢分局報請臺灣桃園地方法院檢察
    署檢察官偵查後聲請以簡易判決處刑。
    理  由
壹、證據能力部分：
一、按被告以外之人於審判外之言詞或書面陳述，除法律有規定
    者外，不得作為證據。又被告以外之人於審判外之陳述，雖
    不符前4 條之規定，而經當事人於審判程序同意作為證據，
    法院審酌該言詞陳述或書面陳述作成時之情況，認為適當者
    ，亦得為證據。當事人、代理人或辯護人於法院調查證據時
    ，知有第159 條第1 項不得為證據之情形，而未於言詞辯論
    終結前聲明異議者，視為有前項同意，刑事訴訟法159 條第
    1 項、第159 條之5 分別定有明文。查證人乙○○於警詢時
    所為之陳述，固係審判外之陳述而屬傳聞證據，惟被告就上
    開審判外之陳述，於本院審理中，知有該項證據，未曾於言
    詞辯論終結前聲明異議，而本院審酌證人乙○○陳述作成時
    之情況，並無違法取證及證明力過低之瑕疵，亦認以之作為
    證據為適當，依前揭規定說明，自有證據能力。
二、另本件認定事實所引用之卷內其餘所有卷證資料，並無證據
    證明係公務員違背法定程序所取得，被告於審判程序中復未
    於言詞辯論終結前表示異議，亦均有證據能力，合先敘明。
貳、實體部分：
一、訊據被告甲○○固坦認有於上開時間、地點為證人乙○○發
    現其以右手抱著尚未結帳之屬金玉堂書店陳列欲販售之上開
    5 本書籍，惟矢口否認有何竊盜之犯行，辯稱：伊沒有拿襯
    衫將上開5 本書籍包裹起來，襯衫原來是搭在伊右肩上，因
    右手抱著上開書籍襯衫剛巧滑落覆蓋在上開書籍上面，使乙
    ○○誤認伊要竊取之，實則伊當時尚未離開書店，正準備要
    付款，即遭乙○○誤會報警處理；伊於案發當時雖然僅帶
    590 元，不夠支付購買上開書籍之總價金，然伊於案發前一
    直誤以為自己身上還有1,000 餘元；伊於數年前因受詐騙又
    發生車禍，身心均受到重創而患有憂鬱症，時常有焦慮、失
    眠、自殺意念等症狀，因精神恍惚而有數次竊盜前科，但不
    代表本次即有竊盜之犯意云云。經查：
（一）證人乙○○於警詢中證稱：「（問：何物品遭竊？於何時
      何地遭竊？）我店內的書籍5 本遭竊，我於97年10月28日
      下午1 時10分許，在我位於桃園縣中壢市○○路○ 段82號
      金玉堂書店發現遭竊」、「（問：遭竊財物於何時放在何
      位置？請詳述發現遭竊過程？）該5 本書籍是放在1 樓樓
      梯下角落書架，進貨後每天都放在書架上，我於97年10月
      28日下午1 時10分許，在店門口發現被告以灰色衣服包著
      一堆東西往店門口方向欲離去，我覺得可疑，便向前擋住
      她並詢問該衣服內包著什麼東西，我看她神色慌張往角落
      閃躲，我更加確定該衣服內包著是我店內的書，我要求她
      交出歸還，她才一直跟我對不起，叫我不要報警」、「（
      問：遭竊書名？價值多少？）這5 本書都是待販售用，書
      名為『73道輕鬆窈窕食譜』、『10大攤車美食創業配方』
      、『梁瓊白教你懶人煮湯』、『小心！黑色食物』、『胃
      口大開香辣下飯菜』，價值共838 元」等語（見偵查卷宗
      第9 、10頁）；又於本院審理中到庭結證稱：「（問：你
      的職業？）我在桃園縣中壢市○○路○ 段82號金玉堂書店
      擔任副理」、「（問：97年10月28日當日是否有在店內？
      ）有」、「（問：你當日如何發現被告有偷書的行為？）
      我人在櫃檯突然看到被告手上抱著一疊東西走到門口，但
      她沒有結帳，我就上前想阻止被告離開，我用手摸了一下
      被告手上抱的那疊東西，覺得是書，後來打開來看果然是
      書，我就去報警」、「（問：書店出入大門是否只有一個
      ？）是」、「（問：發現被告時，她手上的書籍是如何用
      襯衫包裝？）被告是用一件很大的襯衫一半將書包起來，
      一半搭在她自己的手臂上，把書放在靠近腰間的位置，從
      外觀上完全看不到裡面的書，但是可以看出來是一疊厚厚
      的東西」、「（問：你從哪些情況認為被告要走出書店大
      門？）我看到被告時，她站在大門旁邊擺設財經類雜誌區
      前，一直往前走準備要右轉出大門，要出大門前還眼睛看
      了櫃檯內的我一下，我才察覺她手上有東西，我才從櫃檯
      走向大門，用手觸摸她手上的東西發現是書，再把她手上
      的衣服掀開來」、「（問：被告有無可能先把書籍放在身
      上，等一下在去櫃檯結帳？）我們店內有很多置物籃給客
      人裝書用，而被告所偷書籍原來放置在最裡面的書架，一
      般來說不會走到靠近大門雜誌區再繞過來結帳，而且我看
      被告並沒有要過來結帳的樣子，況且如果要結帳，也不會
      用衣服將書籍包住」等語（見本院卷第21至23頁）。證人
      乙○○於警詢、本院審理中證述之情節互核相符，且證人
      乙○○與被告素不相識，毫無怨隙，其為金玉堂書店副理
      ，衡情要無甘冒偽證罪責或甚至可能影響到該書店聲譽及
      銷售書籍等營業利益之風險而任意編造情節誣陷被告。再
      由本院諭請證人乙○○當庭模擬被告以襯衫包裹書籍之外
      觀，可知被告係以其所攜帶之長袖牛仔襯衫完全包裹覆蓋
      住書籍外觀後，再將該包覆書籍之長袖襯衫以右手環抱夾
      放於右側腰際處，且被告確係在靠近大門之右側旁邊走道
      （雜誌區）前經證人乙○○攔下而發覺手中書籍未結帳之
      事實，亦為被告所不否認，有當庭模擬照片2 張附卷可憑
      （見本院卷第30頁），足見被告係以將金玉堂書店所陳列
      販售之上開5 本書籍，利用其攜帶之長袖襯衫包藏後將之
      隨身攜行，並刻意繞過正面之結帳櫃檯，改沿旁邊走道往
      大門方向行走甚明。又依證人乙○○上開證述及其於本院
      審理中當庭繪製該書店平面圖（見本院卷第29頁）可知，
      上開書籍原均放置在書店內距大門最遠之內側書架上，距
      離被告遭證人乙○○攔下之大門口右側旁邊走道之位置，
      其間有數個走道足以直接就近通行至結帳櫃檯，然被告均
      捨此不為，卻以襯衫包裹該等書籍刻意繞過結帳櫃檯而沿
      旁邊走道走到大門口，被告辯稱：伊僅係將襯衫搭在右肩
      上，係因右手抱著上開5 本書，襯衫滑落蓋住書籍，才讓
      乙○○誤會，並非要偷書云云，已難採信。再者，縱使被
      告辯稱：其於案發前一直誤認自己身上尚有1,000 餘元等
      語為真，可見其隨身攜帶之金錢非多，又其於警詢中供稱
      ：「我不知道那5 本書的價值」等語（見上開偵查卷宗第
      6 頁），如被告確要購買上開5 本烹飪書籍，豈有不先確
      認書籍之價額，以核其隨身攜帶僅1,000 餘元之金錢是否
      足以支付之理，被告不先查知上開書籍之價值，逕以隨身
      攜帶之襯衫包裹該等書籍，益徵其確無購買之意。被告辯
      稱：伊當時未離開書店，正準備要付款，即遭乙○○誤會
      報警處理，時雖然僅帶590 元，不夠支付購買上開書籍之
      價金，然係因伊誤認自己身上還有1,000 餘元云云，均係
      事後卸責之詞，不足採信。
（二）又被告辯稱：伊於數年前因受詐騙又發生車禍，身心均受
      到重創即患有憂鬱症，時常有焦慮、失眠、自殺意念等症
      狀，因精神恍惚而有數次竊盜前科云云。惟被告於警詢中
      供稱：「我曾經有桃園療養院開立之精神官能性憂鬱症診
      斷證明書，我不知道現在來有沒有這個病，我希望我沒有
      這種病」等語，並提出桃園療養院於94年8 月3 日出具之
      診斷證明書（見上開偵查卷宗第6 、12頁），足見被告所
      稱之憂鬱症係94年間經桃園療養院所診斷之病症，距離案
      發當時（即97年10月28日）已有3 年餘，況被告於審理中
      供稱：「（問：本案發生當時，你的憂鬱症有發作嗎？）
      沒有」等語（見本院卷第25頁），參之被告對於案發過程
      、細節均記憶清晰，足見其於案發當時並無不能辨識其行
      為違法或欠缺依其辨識而行為之能力，或其能力有顯著減
      低之情事。被告辯稱：其之前曾患有憂鬱症云云，亦不足
      為被告有利之認定。
（三）本院綜合前開事證，已堪認定被告確有於前開時、地，竊
      取前開金玉堂書店陳列販售之上開書籍等情甚明。其所辯
      上開各節，顯係畏罪卸責之詞，委無足採。本案事證明確
      ，被告犯行洵堪認定，應依法論科。
二、核被告所為，係犯刑法第320 條第1 項之竊盜罪。按「上訴
    人所竊之樹木既經砍伐倒地，不得謂非已移入自己實力支配
    之下，其竊盜行為既已完成，自難因其贓木尚未搬離現場，
    而謂為竊盜未遂」（最高法院49年度臺上字第939 號判例意
    旨參照）；亦即竊盜之既遂與否，應以是否將所竊之物置於
    自己實力支配之下為斷，至於贓物是否已經攜離現場則非所
    問。查本件被告徒手竊取金玉堂書店陳列販售之上開書籍共
    5 本，並以所攜帶之襯衫加以包藏後以右手環抱夾於其右側
    腰際間，並自書店最內側書架隨身攜行至大門右側走道，顯
    已將之置於其自己實力支配之下而既遂，其雖尚未離開金玉
    堂書店即遭證人乙○○發現有異攔下，仍不影響其已將所竊
    之書籍置於自己實力支配之下之竊盜既遂結果。檢察官以被
    告尚不及將贓物帶離金玉堂書店，尚未置於其實力支配之下
    ，而認被告係犯刑法第320 條第3 項、第1 項之竊盜未遂罪
    ，依上開判例意旨及說明，顯有未洽，然此僅係檢察官就犯
    罪階段認定有誤，尚不生變更起訴法條之問題。原審認被告
    罪證明確，引用刑事訴訟法第449 條第1 項前段、第45 4條
    第2 項，刑法第320 第條第1 項，第41條第1 項前段，刑法
    施行法第1 條之1 第1 項、第2 項前段等規定，並審酌被告
    犯罪動機、目的、手段、竊得財物之價值、犯行所生之危害
    ，已曾二度因竊盜犯行經判處罪刑確定，其一且蒙緩刑之寬
    典，另則已執行完畢，尚未能記取教訓，不知澈滌過往之咎
    並謹守份際而循矩以行，竟一仍舊貫，依然執迷不悟，復萌
    貪圖非份財物之故態再犯本件竊盜罪，事後猶飾詞圖卸，未
    見絲毫悔意，惡性極重，應重嚴懲處，方能使時時銘刻在心
    等一切情狀，量處被告拘役50日，併諭知易科罰金之折算標
    準，經核認事用法均無違誤，量刑亦屬妥適，應予維持。被
    告上訴意旨猶以前揭情詞否認犯行，指摘原判決不當，為無
    理由，應予駁回。
據上論斷，應依刑事訴訟法第455 條之1 第3 項、第368 條，判
決如主文。
本案經檢察官楊凱真到庭執行職務。
中    華    民    國    98    年    4     月    10    日
                  臺灣桃園地方法院刑事第八庭
                      審判長法  官  林惠霞
                            法  官  張瓊華
                            法  官  張明儀
以上正本證明與原本無異。
本件不得上訴。
                            書記官  邱仲騏
中    華    民    國    98    年    4     月    10    日


司法院資訊處製作；財團法人民間司法改革基金會備份。
